【裁判字號】    99,訴,1894
【裁判日期】    990826
【裁判案由】    毒品危害防制條例等
【裁判全文】
臺灣板橋地方法院刑事判決              99年度訴字第1894號
公  訴  人  臺灣板橋地方法院檢察署檢察官
被      告  甲○○
選任辯護人  李富湧律師（法律扶助）
上列被告因違反毒品危害防制條例案件，經檢察官提起公訴（99
年度偵字第13148 號），本院判決如下：
    主  文
甲○○運輸第二級毒品，處有期徒刑壹年拾月，緩刑肆年，緩刑
期間付保護管束，並應向指定之政府機關、政府機構、行政法人
、社區或其他符合公益目的之機構或團體，提供壹佰小時之義務
勞務。
扣案之第二級毒品大麻菸草壹包（驗餘淨重拾點肆捌公克）、大
麻粉末壹袋（驗餘淨重肆點參貳公克），均沒收銷燬；盛裝該等
大麻之包裝袋貳個，均沒收。
    事  實
一、甲○○明知大麻係毒品危害防制條例所管制之第二級毒品，
    且經行政院依據懲治走私條例公告管制進出口物品，不得非
    法持有、運輸及進口，竟基於意圖運輸第二級毒品及自大陸
    地區私運管制物品大麻進入臺灣地區之犯意，於民國99 年2
    月間某日，在中國大陸上海市○○○路某處，向某真實姓名
    年籍不詳之人，以人民幣1,000 元之代價，購買大麻煙草及
    粉末（驗餘淨重各為10.48 公克、4.32公克），並將該購得
    之大麻煙草及粉末夾藏在航空郵件信封袋中，再署名寄件人
    為「孟志兵」，寄件地址為上海市○○○路500 號、收件人
    為「Ms.AngelChen」（均為甲○○捏造之假名），收件地址
    為臺北縣三重市○○○路115 巷13號即甲○○住處，而該郵
    件於99年3 月3 日寄送抵達臺灣後，因遭財政部臺北關稅局
    臺北郵局支局執行郵件檢查人員發現裡面夾藏前述大麻菸草
    及粉末，隨即函報法務部調查局航業調查處（下稱航調處）
    人員處理，嗣為追緝犯嫌，航調處人員於99年3 月4 日會同
    臺北三重郵局郵務員前往上址投遞，由甲○○之母親乙○○
    代收，嗣甲○○返回上址住處，在有偵查權限之機關或公務
    員發覺其犯罪前，於同年3 月26日9 時40分許，即向航調處
    人員自首上述運輸管制物品大麻之事實，嗣並接受本院之裁
    判。
二、案經法務部調查局航業調查處移送臺灣板橋地方法院檢察署
    檢察官偵查起訴。
    理  由
一、證據能力部分：
    按被告以外之人於審判外之言詞或書面陳述，除法律有規定
    者外，不得作為證據；又被告以外之人於審判外之陳述，雖
    不符合刑事訴訟法第159 條之1 至第159 條之4 之規定，但
    經當事人於審判程序同意作為證據，法院審酌該言詞陳述或
    書面陳述作成時之情況，認為適當者，亦得為證據。當事人
    、代理人或辯護人於法院調查證據時，知有第159條第1項不
    得為證據之情形，而未於言詞辯論終結前聲明異議者，視為
    有前項之同意，刑事訴訟法第159條第1項及第159條之5分別
    定有明文。本件檢察官所提以下被告以外之人於審判外之言
    詞及書面陳述，雖屬傳聞證據，惟被告迄本院審判期日言詞
    辯論終結前，未聲明異議而不予爭執，本院審酌上開證據資
    料製作時之情況，尚無違法不當及證明力明顯過低之瑕疵，
    亦認為以之作為證據應屬適當。揆諸前開規定，爰依刑事訴
    訟法第159 條之5 規定，認本件檢察官所提傳聞證據資料均
    有證據能力。
二、本院得心證之理由：
(一)上揭事實，業據被告甲○○於調詢、偵查中及本院審理時自
    白甚詳，並有財政部臺北關稅局99年3 月3 日北郵緝移字第
    0990100375號函、臺北關稅局扣押貨物收據及搜索筆錄、信
    封袋、信件簽收紀錄影本各1 份附卷可稽，及上開疑似大麻
    之菸草及粉末各1 包扣案可資佐證。又上開扣案物品經送法
    務部調查局鑑定結果，菸草1 包（驗餘淨重10.48 公克）及
    粉末1 包（驗餘淨重4.32公克），均檢出含有毒品大麻成份
    有該局99年3 月17日調科壹字第09900107750 號鑑定書1 份
    在卷可憑。本件事證明確，被告犯行應堪認定。
(二)至被告及辯護人聲請向行政院衛生署函查大麻沖泡熱開水飲
    飲用是否可減低「恐慌症」患者症狀一節，核與本案待證事
    實無關；又本案事證已臻明確，被告及辯護人聲請再向法務
    部調查局提出本件郵務人員投遞郵件之錄影光碟或錄影帶等
    情，本院認均無調查之必要，併此敘明。
三、論罪、科刑及沒收：
(一)論罪：
    查大麻為毒品危害防制條例第2 條第2 項所列之第二級毒品
    ，亦係行政院依據懲治走私條例第2 條第3 項公告之「懲治
    走私條例公告管制物品項目及其數額」甲項第4 款所列之管
    制進出口物品。核被告甲○○所為，係違反毒品危害防制條
    例第4 條第2 項運輸第二級毒品罪及懲治走私條例第12條、
    第2 條第1 項自大陸地區私運管制物品進入臺灣地區罪。其
    利用不知情之郵務人員實施上開行為，為間接正犯。其持有
    第二級毒品之低度行為，為運輸第二級毒品之高度行為所吸
    收，不另論罪。被告以一行為而觸犯上開二罪名，為想像競
    合犯，應依刑法第55條規定，從較重之運輸第二級毒品罪處
    斷。
(二)自首減輕：
１、證人乙○○於本院審理時證稱：本件郵差於99年3 月4 日到
    我家投遞包裹，由我代收後，隔幾天有調查員跟我說那個包
    裹是違禁品，我說不會吧，不可能有這樣的事情，調查員就
    拿出約談通書要我去基隆等語（本院卷第54頁）；另證人即
    航調處調查專員丙○○於本院審理時證稱：當時透過郵差和
    被告母親乙○○的談話，郵差回報的內容說應該是她的兒子
    ，我回航調處後，有調查乙○○兒子的資料，但是那時還不
    太確定，後來被告打電話要主動到航調處，我才確定，不過
    剛接到被告的那通電話時，我也一時會意不過來等語（本院
    卷第53頁）；佐以卷附航調處99年3 月23日航處緝字第0995
    2009750 號約談通知書觀之（本院卷第31頁），其上載明犯
    罪嫌疑人乙○○應於99年3 月26日上午10時前往航調處準時
    報到等語；核與證人乙○○、丙○○所述情節大致相符。
２、綜上，本件被告甲○○回台返家後，在有偵查權限之機關或
    公務員發覺其犯罪前，於同年3 月26日9 時40分許，即向航
    調處人員自首其運輸上開管制物品大麻之事實，嗣並接受本
    院之裁判。核被告此部分所為，業已符合刑法第62條「對於
    未發覺之罪自首而接受裁判」之要件，應依該條規定減輕其
    刑。
(三)自白減輕：
    本件被告於偵查中及審判中均自白犯罪，應依毒品危害防制
    條例第17條第2 項減輕其刑。又被告有二種以上之減輕事由
    （自首、自白），應依刑法第70條之規定遞減其刑。至被告
    自承自大陸地區運輸大麻來臺之動機，係為疏減壓力及病情
    ，客觀上核無情狀顯可憫恕之情形，是被告及辯護人聲請再
    依刑法第59條酌量減輕其刑一節，核與上開法律之規定未符
    ，併此敘明。
(四)科刑：
    本院審酌毒品對我國社會之安寧秩序及國人之身心健康可能
    產生之危害至鉅，政府三令五申禁絕毒品之流通，被告竟仍
    為圖一己之私，擅自非法運輸第二級毒品大麻入境臺灣地區
    ，其行為殊不足取；惟考量被告除本件犯行，並無任何犯罪
    前科，有臺灣高等法院被告前案紀錄表在卷可稽；兼衡本件
    僅以包裹郵寄方式非法運輸大麻1 次，且數量非鉅；另被告
    知悉包裹遭警查獲，即自首說明案情，復於偵、審期間均自
    白犯行，足見深具悔意，惡性尚非重大，犯後態度良好等一
    切情狀，爰量處如主文所示之刑，以示警懲。
(四)緩刑之諭知：
    查被告前未曾因故意犯罪受有期徒刑以上刑之宣告，有臺灣
    高等法院被告前案紀錄表1 份附卷可稽，其因一時失慮致罹
    重典，經此偵、審程序及罪刑宣告，應知所警惕，信無再犯
    之虞，實宜使其有機會得以改過遷善，本院因認上開對其所
    宣告之刑以暫不執行為適當，爰併予宣告緩刑4 年，用啟自
    新。又為期被告能建立正確之價值觀，宜賦予其適當之社會
    處遇，爰再依刑法第74條第2 項第5 款之規定命其應向檢察
    官指定之政府機關、政府機構、行政法人、社區或其他符合
    公益目的之機構或團體，提供100 小時之義務勞務，並依同
    法第93條第1 項第2 款之規定於緩刑期間付保護管束。
(五)沒收：
    扣案之大麻菸草1 包（驗餘淨重10.48 公克）、大麻粉末1
    袋（驗餘淨重4.32公克）為查獲之毒品，應依毒品危害防制
    條例第18條第1 項前段宣告沒收銷燬；另扣案盛裝上開大麻
    之包裝袋2 個，係被告所有供其犯本案運輸第二級毒品罪所
    用之物，業據被告供明在卷，爰均依毒品危害防制條例第19
    條第1 項沒收之。至該包裝袋既已扣案，即無全部或一部不
    能沒收之問題，自毋庸再依同條項後段規定為追徵價額或以
    財產抵償之諭知，附此敘明。
四、據上論斷，應依刑事訴訟法第299 條第1 項前段，毒品危害
    防制條例第4 條第2 項、第17條第2 項、第18條第1 項前段
    、第19條第1 項，懲治走私條例第12條、第2 條第1項 、第
    11條，刑法第11條、第55條、第62條、第70條、第74條第1
    項第1 款、第2 項第5 款、第93條第1 項第2 款，判決如主
    文。
本案經檢察官黃嘉妮到庭執行職務。
中    華    民    國    99    年    8     月    26    日
            刑事第三庭  審判長法  官  王屏夏
                              法  官  王偉光
                              法  官  蘇揚旭
上列正本證明與原本無異。
如不服本判決，應於判決送達後10日內敘明上訴理由，向本院提
出上訴狀 (應附繕本) ，上訴於臺灣高等法院。其未敘述上訴理
由者，應於上訴期間屆滿後20日內向本院補提理由書「切勿逕送
上級法院」。
                              書記官  李郁禎
中    華    民    國    99    年    8     月    26    日
附錄本案論罪科刑法條全文：
毒品危害防制條例第4條
製造、運輸、販賣第一級毒品者，處死刑或無期徒刑；處無期徒
刑者，得併科新臺幣 2 千萬元以下罰金。
製造、運輸、販賣第二級毒品者，處無期徒刑或 7 年以上有期
徒刑，得併科新臺幣 1 千萬元以下罰金。
製造、運輸、販賣第三級毒品者，處 5 年以上有期徒刑，得併
科新臺幣 7 百萬元以下罰金。
製造、運輸、販賣第四級毒品者，處 3 年以上 10 年以下有期
徒刑，得併科新臺幣 3 百萬元以下罰金。
製造、運輸、販賣專供製造或施用毒品之器具者，處 1 年以上
7 年以下有期徒刑，得併科新臺幣 1 百萬元以下罰金。
前五項之未遂犯罰之。
懲治走私條例第2條
私運管制物品進口、出口逾公告數額者，處 7 年以下有期徒刑
，得併科新臺幣 3 百萬元以下罰金。
前項之未遂犯罰之。
第 1 項所稱管制物品及其數額，由行政院公告之。
懲治走私條例第12條
自大陸地區私運物品進入臺灣地區，或自臺灣地區私運物品前往
大陸地區者，以私運物品進口、出口論，適用本條例規定處斷。

司法院資訊處製作；財團法人民間司法改革基金會備份。
